臺灣新北地方法院板橋簡易庭民事簡易判決
111年度板簡字第1943號
原      告  陳守信  
被      告  臺灣新光商業銀行股份有限公司

法定代理人  李增昌  
訴訟代理人  蘇龍昇  
上列當事人間債務人異議之訴事件，本院於民國111年10月17日
言詞辯論終結，判決如下：
    主      文
原告之訴駁回。
訴訟費用由原告負擔。
    事實及理由
一、原告主張：原告於民國90至92年間已陸續繳納6期新臺幣（
    下同）1萬2千元、3萬元及扣押郵局存款與被告，共計至少
    清償約13萬，當初只借15萬，這件事情已經20幾年了，直至
    收到法院公文要查封房子，始知尚有債務未清償，這期間均
    未收到銀行公文，若知道有欠錢的話，就不會把房子過戶給
    老婆，已還款約13萬，還要再還45萬元，實不合理，爰依法
    提起本件訴訟。並聲明：鈞院111年度司執字第89597號強制
    執行事件（下稱系爭執行事件）之強制執行程序應予撤銷。
二、被告則以： 
  ㈠訴外人即借款人陳錦萍邀同原告為連帶保證人，於90年5月26
    日向被告（原名誠泰商業銀行）借款15萬元，雙方約定借款
    期限13個月，自90年5月22日起至91年6月22日止，利率以年
    息百分之20固定計息，依年金法按月平均攤還本息，借款人
    並簽立借款契約書及本票作為借款憑證。另約定未依約攤還
    本息時，無須事前通知或催告，被告得將借款視為全部到期
    ，除按上開利率計付遲延利息外，逾期6個月以內者，按上
    開利率百分之10，逾期超過6個月部分，按上開利率百分之2
    0計付違約金。
  ㈡惟借款人陳錦萍借款後，僅繳納一期月付金，自90年7月22日
    起未遵期攤還本息，被告遂引用加速條款持上開本票向鈞院
    聲請本票准予強制執行裁定（案號：鈞院90年度票字第7839
    號裁定），其後借款人自90年9月26日起至92年1月20日止曾
    陸續繳款，然因借款仍持續以年息百分之20計算利息及違約
    金，故借款並未清償，被告持上開本票准予強制執行裁定，
    自95年9月起至103年12月止，歷次對渠等二人聲請強制執行
    ，僅於104年2月25日扣得借款人陳錦萍五股郵局存款收取12
    ,967元，其餘執行均無果，核發債權憑證，自斯時後，系爭
    借款即未受償任何款項。
  ㈢被告嗣於103年6月，另對渠等二人向鈞院聲請發支付命令，
    經鈞院以103年度司促字第40003號裁定確定（下稱系爭支付
    命令），依104年7月修正前之民事訴訟法第521條第1項規定
    ，該支付命令與確定判決具有同一效力，故債務人除依法對
    之提起再審之訴外，不得再為與該確定支付命令意旨相反之
    主張。被告復持系爭支付命令，於106年12月對渠等二人請
    強制執行，執行均無果核發債權憑證。被告於111年6月查得
    借款人於110年2月名下購置不動產，遂持系爭支付命令債權
    憑證，對渠等二人聲請強制執行，本件借款計至111年10月1
    7日止，尚欠467,982元未清償，原告自應負連帶清償責任。
  ㈣系爭支付命令具既判力，原告並未舉證證明於支付命令成立
    ，有何等消滅或妨礙被告請求之事由發生，徒以支付命令成
    立前之繳款金額，應足供清償借款為由，請求排除執行名義
    之執行力，不符債務人異議之訴之要件等語，茲為抗辯。並
    聲明：原告之訴駁回。
三、法院之判斷：
  ㈠按於104年7月1日修正前之民事訴訟法第521條第1項規定：「
    債務人對於支付命令未於法定期間合法提出異議者，支付命
    令與確定判決有同一之效力」（民事訴訟法第521條於104年
    7月1日修正公布後，支付命令不具有既判力，並自公布日施
    行，但支付命令在修正公布前確定者，僅得依民事訴訟法施
    行法第4條之4第2款之規定，依修正前民事訴訟法第521條第
    2項規定提起再審之訴），可知於104年7月1日前確定之支付
    命令，因與確定判決同一效力，債務人就104年7月1日前確
    定之支付命令，僅得依強制執行法第14條第1項規定，以支
    付命令成立「後」發生有消滅或妨礙債權人請求之事由，提
    起債務人異議之訴，不得依同條第2項規定，以支付命令成
    立「前」有債權不成立或消滅或妨礙債權人請求之事由發生
    ，而提出債務人異議之訴。又強制執行法第14條第1項所稱
    消滅或妨礙債權人請求之事由，係指為執行名義之裁判所命
    給付之請求，業已消滅或罹於不能行使而言。倘係主張為執
    行名義之確定判決認定事實錯誤，債權人之請求自始不當，
    既非確定判決所命給付之請求已消滅或罹於不能行使，自不
    得訴請撤銷強制執行程序（最高法院107年度台上字第2179
    號判決意旨參照）。故在以確定判決為執行名義時，因其既
    判力之基準時係事實審言詞辯論終結時，異議之事由須發生
    於確定判決事實審言詞辯論終結之後，至既判力基準時已存
    在之異議事由，不問債務人是否知悉，有無主張，自不得於
    債務人異議之訴再為主張。是以確定判決為執行名義提起債
    務人異議之訴，須以其主張消滅或妨礙債權人請求之事由，
    係發生於前訴訟言詞辯論終結後，且在實體法上足以使依為
    執行名義之判決所命履行之請求向後歸於消滅或罹於不能行
    使之障礙者，始得為之；若純以事實審言詞辯論終結前所未
    及提出之攻擊防禦方法，指摘為執行名義之確定判決認定事
    實錯誤，或債權人之請求自始不當，仍不得執以訴請撤銷強
    制執行程序。
  ㈡查，被告前請求原告清償債務，經本院於103年10月23日核發
    系爭支付命令，命原告應給付被告84,902元，及自92年1月2
    0日起至清償日止，按週年利率百分之20計算之利息，與自9
    2年2月21日起至清償日止，其逾期在6個月以內者，按上開
    利率百分之10，超過6個月者，按上開利率百分之20計算之
    違約金，前開支付命令於103年11月13日送達，並於103年12
    月5日確定，被告嗣持系爭支付命令暨確定證明書為執行名
    義，向本院對原告之財產聲請強制執行，因執行無結果，經
    本院於106年12月19日核發債權憑證，被告再持前開債權憑
    證於111年6月28日聲請對原告財產為強制執行，經本院以11
    1年度司執字第89587號清償債務事件之強制執行程序處理在
    案等情，業經被告提出借款契約書、本票、動用/繳款紀錄
    查詢結果、逾期放款回收明細帳、存摺存款對帳單、本院90
    年度票字第7839號民事裁定及確定證明書、本院95年9月12
    日板院輔95執梅字第37286號債權憑證、本院104年1月28日
    新北院清103司執協字第141816號執行命令、系爭支付命令
    及確定證明書、本院106年12月19日新北院霞106司執正字第
    140522號債權憑證、債權計算書等件在卷為證，並經本院調
    閱系爭執行事件卷宗核閱無訛，且為原告所不爭執，堪信為
    真。系爭支付命令既於104年7月1日前核發，則被告持系爭
    支付命令及所換發之債權憑證作為對原告之執行名義，自與
    確定判決有同一效力，原告僅得依強制執行法第14條第1項
    之規定，以支付命令成立後發生消滅或妨礙債權人請求之事
    由，提起債務人異議之訴以為救濟，尚不得依強制執行法第
    14條第2項規定，以執行名義成立前有債權不成立或消滅或
    妨礙債權人請求之事由發生，而提起債務人異議之訴，故本
    件原告於90至92間業已清償債務為由，依強制執行法第14條
    第2項之規定，提起債務人異議之訴，於法未合。
  ㈢另按當事人主張有利於己之事實者，就其事實有舉證之責任
    ，民事訴訟法第277條前段定有明文。原告雖主張其已於清
    償銀行債務完畢云云，然此為被告所否認，依前開說明，自
    應由原告就已清償之事實舉證以實其說，惟原告迄至本件言
    詞辯論終結時，仍未提出任何舉證以實其說，其此部分之主
    張，實乏所據，而不足採。
四、綜上所述，原告依強制執行法第14條第2項之規定，請求撤
    銷本院111年度司執字第89597號清償債務強制執行事件之強
    制執行程序，為無理由，應予駁回。
五、本件事證已臻明確，兩造其餘之攻擊防禦方法及所提證據，
    於判決結果不生影響，爰不一一論列，併此敘明。
六、訴訟費用負擔之依據：民事訴訟法第78條。
中　　華　　民　　國　　111 　年　　11　　月　　10　　日
                  臺灣新北地方法院板橋簡易庭
                        法  官  陳怡親
以上為正本係照原本作成。
如不服本判決，應於送達後20日內，向本院提出上訴狀並表明上
訴理由，如於本判決宣示後送達前提起上訴者，應於判決送達後
20日內補提上訴理由書（須附繕本）。
中　　華　　民　　國　　111 　年　　11　　月　　10　　日
                        書記官  劉芷寧